# 企业控股合并适用特殊性税务处理方法，收购方个别报表所确认长投的计税基础

提问人：panwj 时间：2016-07-26 23:59:03
如果控股合并适用特殊性税务处理方法（免税合并）的话，收购企业取得被收购企业股权的计税基础，以被收购股权的原有计税基础确定（如果有非股权支付部分，则计税基础=股权支付部分对应的被收购股权原有计税基础+非股权支付部分对价的公允价值）； 而收购方个别报表上的长期股权投资的账面价值为收购方支付给被收购方股东对价的公允价值。 那么长投的计税基础与账面价值之间的暂时性差异需要确认递延所得税负债吗？

回答人：chenyiwei
在母公司个别报表层面，对子公司长期股权投资的初始计量金额如果不同于其计税基础，也是不应确认递延所得税资产或负债的。其理由是： 1 、《企业会计准则第 18 号——所得税》第十二条和第十四条对与子公司的长期股权投资有关的递延所得税资产／负债的确认条件的规定，事实上是针对合并报表层面的。因此这两条不适用。 2 、在个别报表层面，也就是一项资产（长期股权投资）的初始确认。根据《企业会计准则第 18 号——所得税》第十一条和第十三条的“初始确认豁免”规定，此时不确认递延所得税资产或负债。

提问人：zhs7403 时间：2016-07-27 12:19:11
第十二条和第十四条我理解是否也应用于个别?因为合并长投是抵消干净的,按道理已经没有长投了，您说的2-初始确认豁免没问题。

回答人：chenyiwei
个别报表层面对子公司的长投就是按成本法核算的，所以从所得税会计的角度看就是一项普通的资产。在合并报表层面，或者对合营联营企业的权益法核算中，才有特殊之处。

提问人：panwj 时间：2016-07-27 16:02:05
第十一条 除下列交易中产生的递延所得税负债以外，企业应当确认所有应纳税暂时性差异产生的递延所得税负债： （一）商誉的初始确认。 （二）同时具有下列特征的交易中产生的资产或负债的初始确认： 1 ．该项交易不是企业合并； 2 ．交易发生时既不影响会计利润也不影响应纳税所得额（或可抵扣亏损）。 与子公司、联营企业及合营企业的投资相关的应纳税暂时性差异产生的递延所得税负债，应当按照本准则第十二条的规定确认。
第十二条 企业对与子公司、联营企业及合营企业投资相关的应纳税暂时性差异，应当确认相应的递延所得税负债。但是，同时满足下列条件的除外： （一）投资企业能够控制暂时性差异转回的时间； （二）该暂时性差异在可预见的未来很可能不会转回。
陈版的意思是不是第十一条里面“该项交易不是企业合并”，指的是排除合并层面中初次确认资产、负债。而个别层面中初次确认长投并不在十一条里“企业合并”所指的范围里？ 十二条和十四条应该是适用于个别报表长投的后续计量中，是否确认递延所得税资产/负债的判断吧？

回答人：chenyiwei
1 、是，个别报表层面确认长投就是取得（初始确认）一项普通的资产。 2 、因为从所得税会计层面看，成本法后续计量的长投就是一项普通的资产，没有特殊之处，所以不适用第十二条和第十四条。

提问人：panwj 时间：2016-07-27 22:28:04
陈老师，还想请教您： 1 、十二和十四条中所指的与子公司相关的投资，是指：合并报表层面中对子公司资产/负债的计税基础与合并报表层面的资产/负债账面价值间的差异需要确认递延所得税资产/负债。是这样理解吗？ （一）投资企业能够控制暂时性差异转回的时间；（二）该暂时性差异在可预见的未来很可能不会转回。那么这两个条件放在上述的差异里面应该如何理解呢？为何《准则讲解》中只对采用权益法后续计量的长投进行说明呢？
2 、另外：如果产生于合并交易中确认的资产不适用于豁免，那么可不可以推理出：购买方在购买当天将子公司资产编入合并报表中时，要将子公司在其个别报表初始确认中豁免的递延所得税资产/负债在合并报表中重新确认？比如子公司的内部研究开发的无形资产账面价值为 100 ，计税基础为 150 。在购买日当天编制合并报表时是不是要确认50*25%的递延所得税资产？ 如果需要确认的话，那么同一控制下的合并在编合并报表时是不是也需要确认该类递延所得税资产，这样就会导致在同一控制下的合并中产生了新的负商誉，那是不是说明这样的处理不正确？

回答人：chenyiwei
1 、不是指合并报表层面子公司各项资产、负债的账面价值与其计税基础之间的差异。仍然是指与母公司对该子公司的长投有关的特定暂时性差异。可以理解为：假设对子公司的长投在母公司报表中进行模拟权益法调整，则由于税法不承认权益法，导致模拟调整后权益法下长投账面价值与计税基础（原取得成本）之间存在暂时性差异，对这部分暂时性差异是否需确认递延所得税资产或负债的问题。而对于长期股权投资初始确认时的入账价值和计税基础之间的差异，在母公司个别报表中是无需确认递延所得税的。 2 、需要确认。 如果是同一控制下合并，则可以采用确认或不确认两种做法（见《瑞华研究 2010 ～ 2014 汇编》之“问题2-3-19（同一控制下合并中所得税的确认）”）。

提问人：panwj 时间：2016-07-28 08:17:35
看过《瑞华研究 2010 ～ 2014 汇编》之问题2-3-19（同一控制下合并中所得税的确认），总感觉有问题，不知道是否理解正确。 1 、“A公司 2011 年度以其长期股权投资、固定资产、无形资产等，对B公司增资扩股“ 2、“如果在 2011 年末，管理层预计很可能不能享受特殊性税务处理，需按一般性税务处理进行 2011 年度汇算清缴的，则对计税基础（公允价值）和账面价值之间的暂时性差异是否确认递延所得税资产或负债（其中，资产如为评估增值的，则为递延所得税资产；反之则为递延所得税负债）的问题，可以选择以下两种方法之一：”
针对 1 ： 增资扩股、稀释股权是否缴纳企业所得税？ 【发布日期】： 2012 年 05 月 07 日 【来源】：国家税务总局纳税服务司 问：企业增资扩股、稀释股权，是否缴纳企业所得税？ 答：《中华人民共和国企业所得税法》第六条及其实施条例相关条款规定了企业所得税收入的不同类型，企业增资扩股（稀释股权），是企业股东投资行为，可直接增加企业的实收资本（股本），没有取得企业所得税应税收入，不作为企业应税收入征收企业所得税，也不存在征税问题。 所以增资扩股本身就不属于企业重组的讨论范围？
因此此处是否构成特殊性税务处理，并不是看A公司的增资行为，而是反过来看B公司增发股权收购A的资产从 59 号文的角度是否构成免税的资产收购重组交易，如果符合该条件的话，则整个交易（同时也是增资）可以按照特殊性税务处理进行。
针对 2 ： 此处如果采用了一般性税务处理影响，那么B公司接受A公司的资产以公允价值为计税基础。而对于A公司来说，A企业对B企业的增资应认为不具有商业实质，A企业应按投出资产的原帐面价值作为长期股权投资的初始成本，不确认损益。（来自http://bbs.esnai.com/thread-4848138-1-1.html）所以合并报表层面，投出资产的计税基础和账面价值有差异，选择是否确认递延所得税负债。
这里A企业对B企业的增资是否具有商业实质，如何进行初始计量适用的是哪一个准则？CAS2好像没有提到相关的内容？

回答人：chenyiwei
参照非货币性资产交换准则对商业实质的规定，看换入（投资）和换出资产（投出资产）的未来现金流量的时间、金额、风险程度等特征有无实质性差异。

提问人：panwj 时间：2016-07-28 20:18:47
可不可以理解为，B公司的增资扩股：对于A公司来说用资产换取了长期股权投资，适用于非货币性资产交换准则；对于B公司来说是发行自身权益工具，适用于金融工具列报准则？

回答人：chenyiwei
可以这样理解。